---
title: "Praca domowowa ggplot2"
author: Jakub Winiczuk
output:
  html_document:
    df_print: paged
---

# Zadanie nr 1 (Economics)



```{r include=FALSE }

#Wczytanie bibliotek
library(tidyverse)
library(ggplot2)


```

Wczytanie danych i dodanie nowych zmiennych Nowe zmienne
```{r}

dataset <- economics %>% 
  mutate(unemp_rate = unemploy/pop*100, #stopa bezrobocia
         pce_rate = pce*1000000/pop)  # wydatki na mieszkańca w [tys. USD]

```



**Struktura danych**

Zmienne:
 
* **DATE** – miesiąc (data) zebrania danych, 
* **PCE** – wydatki na konsumpcję indywidualną (w mld USD),
* **POP** – wielkość populacji (w tysiącach), 
* **PSAVERT**- stopa oszczędności indywidualnych, 
* **UEMPMED** – mediana okresu bycia bezrobotnym (w miesiącach), 
* **UNEMPLOY** – liczba osób bezrobotnych (w tysiącach).

Nowe dodatkowe zmienne:

* **unemp_rate**  stopa bezrobocia
* **pce_rate**  wydatki na konsumpcję indywidualną na 1 mieszkańca w [tys. USD]


```{r, echo= FALSE  }
head(dataset)
```

## Analiza danych


## Wykres nr 1

```{r}
# poziom bezrobocia
ggplot(dataset, aes(date, unemp_rate) ) + geom_line()
```

## Wykres nr 2

```{r}

ggplot(dataset, aes(date, pce)) + geom_line(size=1.5)+
  xlab("Date")+ylab(("mld USD"))+
  ggtitle("wydatki na konsumpcję indywidualną (w mld USD) w USA w latach 1967 - 2015")+
  theme_minimal()

```

## Wykres nr 3

```{r}
ggplot(dataset, aes(date, unemploy)) + geom_line(size=1.5)+
  xlab("Date")+ylab(("tys. osób"))+
  ggtitle("Liczba osób bezrobotnych (w tys.) w USA w latach 1967 - 2015")+
  theme_minimal()
```

## Wykres nr 4

```{r}
ggplot(dataset, aes(date, uempmed)) + geom_line()+
  xlab("Date")+ylab(("liczba miesięcy"))+
  ggtitle("Mediana okresu bycia bezrobotnym (w miesiącach) w USA w latach 1967 - 2015")+
  theme_minimal()
```

## Wykres nr 5

```{r}

ggplot(dataset, aes(pop, pce)) + geom_line()+
  xlab("Populacja (w tys.osób")+ylab(("Wydatki na konsumpcję"))+
  ggtitle("Wydatki na konsumpcję w funckcji wielkości populacji w USA w latach 1967 - 2015")+
  theme_minimal()
```

## Wykres nr 6

```{r}

# lag, diff - wyznaczyć jakąś dynamikę?


ggplot(dataset, aes(unemp_rate , psavert, size= pce_rate, color=uempmed) ) + 
  geom_point(alpha=0.5)+
scale_size(range = c(0.3, 10), name="Population (M)") 


```

# Zadanie nr 2 (Movies)