---
title: "Praca domowowa ggplot2"
author: Jakub Winiczuk
output:
  html_document:
    df_print: paged
---


# Zadanie nr 1 (Economics)



```{r include=FALSE }

#Wczytanie bibliotek
library(tidyverse)
library(ggplot2)
library(lubridate)


```

Wczytanie danych i dodanie nowych zmiennych
```{r}

dataset <- economics %>% 
  mutate(unemp_rate = unemploy/pop*100, #stopa bezrobocia
         pce_rate = pce*1000000/pop)  # wydatki na mieszkańca w [tys. USD]

```



**Struktura danych**

Zmienne:
 
* **DATE** – miesiąc (data) zebrania danych, 
* **PCE** – wydatki na konsumpcję indywidualną (w mld USD),
* **POP** – wielkość populacji (w tysiącach), 
* **PSAVERT**- stopa oszczędności indywidualnych, 
* **UEMPMED** – mediana okresu bycia bezrobotnym (w miesiącach), 
* **UNEMPLOY** – liczba osób bezrobotnych (w tysiącach).

Nowe dodatkowe zmienne:

* **unemp_rate**  stopa bezrobocia
* **pce_rate**  wydatki na konsumpcję indywidualną na 1 mieszkańca w [tys. USD]


```{r, echo= FALSE  }
head(dataset)
```

## Analiza danych

## Wykres nr 1

```{r, echo= FALSE  }
dataset %>% 
  pivot_longer(cols=-date,names_to = 'variable', values_to = 'values') %>% 
  ggplot(aes(date, values))+ 
  geom_line()+
  facet_wrap(~variable,scales = "free_y", ncol=1)+ 
  ggtitle("Zmiany ekonomiczne w USA na przestrzeni lat 1967-2015")+ xlab("Rok" )+
  theme_minimal()

```

**Wnioski:**

* znaczący wzrost populacji USA na przestrzeni lat
* rosną wydatki na konsumcję podczas gdy stopa oszczędności indywidualnych wydaje się maleć



# Dynamika wzrostu populacji i konsumcji

```{r, echo= FALSE  }

dataset %>% mutate( pce_change=c(NA, diff(pce) ) ) %>% 
  ggplot(aes(date, pce_change))+geom_line()+ 
  theme_minimal()+
  ggtitle('Dynamika wzrostu konsumcji')
  

# ) ) %>% pull(pc) filter( min(pce_change, na.rm = TRUE) )

diff(dataset$pce) %>% which.min() %>%  dataset$date[.]  -> x


```

**Wnioski:**

 * pod koniec 2008 roku zaobserwowaliśmy największy spadek wydatków na konsumpcję (miesiąc do miesiąca)
 * mininum osiągnięto w `r x `




## Wykres nr 2

```{r, echo= FALSE }
# poziom bezrobocia
ggplot(dataset, aes(date, unemp_rate) ) + geom_line()+
  ggtitle("Stopa bezrobocia w USA w latach 1967 - 2015")+
  theme_minimal()
```

**Wnioski:**
 -widoczny wzrost stopy bezrobocia ze wględu na kryzys gospodarczy w latach 2007-2009
 -wzrost bezrobocia jest zjawiskiem cyklicznym



## Wykres nr 2

```{r, echo= FALSE }

ggplot(dataset, aes(date, pce)) + geom_line(size=1.5)+
  xlab("Date")+ylab(("mld USD"))+
  ggtitle("Wydatki na konsumpcję indywidualną (w mld USD) w USA w latach 1967 - 2015")+
  theme_minimal()

```

## Wykres nr 3

```{r, echo= FALSE }
ggplot(dataset, aes(date, unemploy)) + geom_line(size=1.5)+
  xlab("Date")+ylab(("tys. osób"))+
  ggtitle("Liczba osób bezrobotnych (w tys.) w USA w latach 1967 - 2015")+
  theme_minimal()
```

## Wykres nr 4

```{r, echo= FALSE }
ggplot(dataset, aes(date, uempmed)) + geom_line()+
  xlab("Date")+ylab(("liczba miesięcy"))+
  ggtitle("Mediana okresu bycia bezrobotnym (w miesiącach) w USA w latach 1967 - 2015")+
  theme_minimal()
```

## Wykres nr 5

```{r, echo= FALSE }

ggplot(dataset, aes(pop, pce)) + geom_line()+
  xlab("Populacja (w tys.osób")+ylab(("Wydatki na konsumpcję"))+
  ggtitle("Wydatki na konsumpcję w funckcji wielkości populacji w USA w latach 1967 - 2015")+
  theme_minimal()
```




## Wykres nr 6

```{r, echo= FALSE }

# lag, diff - wyznaczyć jakąś dynamikę?


ggplot(dataset, aes(unemp_rate , psavert, size= pce_rate, color=uempmed) ) + 
  geom_point(alpha=0.5)+
  scale_size(range = c(0.3, 10), name="Population (M)") +  
  ggtitle("Wydatki na konsumpcję w funckcji wielkości populacji w USA w latach 1967 - 2015")

```

# Zadanie nr 2 (Movies)

```{r, include=FALSE}
library(ggplot2movies)
```



## Wczytanie danych i dodanie nowych zmiennych

```{r}

movies <- ggplot2movies::movies
view(movies)

```


## Wykres 1
```{r}
library(RColorBrewer)
# przygotowanie danych
movies %>% select(Action:Romance) %>%  pivot_longer(cols =Action:Romance, names_to = 'gatunek') %>% group_by(gatunek) %>% 
  summarise_all(sum) %>% ungroup() %>% arrange(desc(gatunek)) %>%   
  mutate(prop = round( value/ sum(value)*100,  1),
         lab.ypos = cumsum(prop) - 0.5*prop) -> temp
# wykres
ggplot(temp, aes("", prop, fill=gatunek)) +geom_bar(width = 1, stat = "identity", color = "white") +coord_polar("y", start = 0)+
  geom_text(aes(y = lab.ypos, label = prop), color = "white")+
  ggtitle("Udział poszczególnych gatunków w katalogu IMDB")+ 
  scale_fill_viridis_d()+
  theme_void()


```













